【裁判字號】    90,交上訴,113
【裁判日期】    900831
【裁判案由】    公共危險等
【裁判全文】
臺灣高等法院刑事判決                  九十年度交上訴字第一一三號
    上訴人
    即被告  丙 ○ ○
右列上訴人因公共危險等案件，不服台灣基隆地方法院九十年度交訴字第十八號，中
華民國九十年五月二十一日第一審判決（起訴案號：臺灣基隆地方法院檢察署八十九
年度偵字第四六一六號）提起上訴，本院判決如左：
    主    文
上訴駁回。
丙○○緩刑貳年。
    事    實
一、丙○○係私立崇右企業管理專科學校夜間部學生，領有普通汽車駕駛執照，於民
    國（下同）九十年三月二十九日晚上十一時許，在其友人家中服用酒類（啤酒）
    已達不能安全駕駛動力交通工具程度，仍私自駕駛其父親簡金龍所有ＮＥ─一三
    二號營業小客車供代步工具，自基隆市七堵區百福社區○○○路往基隆市區方向
    行駛，於行經實踐路、福五街閃光黃燈之交岔路口時，本應減速慢行，作隨時停
    車之準備，並注意車前狀況，隨時採取必要之安全措施，依當時情形，並無不能
    注意之情事，竟疏未注意減速漫行，復未注意車前狀況，採取必要之安全措施，
    仍以七十公里之時速超速行駛，適有甲○○駕駛ＱＹＧ─４５０號機車附載乙○○在對向行駛欲左轉進入福五街口時，在丙○○駕駛之車道前遭丙○○所駕駛之
    營業小客車碰撞，致人、車倒地，甲○○左側股骨折，乙○○左側脛骨高原骨折
    、左側腓骨頭骨折（過失傷害部分業據撤回告訴，並經原審諭知不受理判決確定
    ）；丙○○於肇事致甲○○、乙○○受傷倒地後，竟未下車採取救護或為必要之
    安全措施，並報警處理，不得駛離現場，竟另行起意，駕駛該營業小客車逃離現
    場。迨翌（三十）日凌晨一時二十分許，在其基隆市中山區○○○路二八五號五
    樓住處，為警循線查獲，並經測得其飲酒後吐氣所含酒精成份為每公升０．五四
    毫克。
二、案經被害人甲○○、乙○○訴由基隆市警察局第三分局報請台灣基隆地方法院檢
    察署檢察官偵查起訴。
    理    由
一、右揭事實，迭據上訴人即被告丙○○迭於警訊及偵、審中坦承不諱，核與告訴人
    甲○○、乙○○指訴情節相符，並有酒精測試表一紙、道路交通事故調查報告表
    乙份、載具甲○○、乙○○傷情之驗傷診斷書影本二紙及照片八幀在卷可稽。又
    按汽車駕駛人於飲酒後吐氣所含酒精成分超過每公升０‧二五毫克以上者，不得
    駕車；又汽車行經無號誌交岔路口時，應減速慢行，作隨時停車之準備，並注意
    車前狀況，隨時採取必要之安全措施，道路交通安全規則第九十三條第一項第四
    款、第九十四條第三項、第一百十四條第二款分別定有明文；復依台灣高等法院
    檢察署所彙編刑法第一百八十五條之三酒後駕車「不能安全駕駛」認定標準之相
    關論文資料一書中，台大醫學院吳木榮醫師、台北醫學院附設醫院蔡尚穎醫師、
    中央警察大學交通學系暨交通管理研究所程玉傑先生、蔡中志教授等人於彼等之
    研究著作中，均對血液中、呼氣中酒精之濃度對汽車駕駛人之影響而提出報告，
    謂：如血液中酒精在  30-50mg/dl 時，駕駛能力變差，在 50-100mg/dl 時，多
    話、大笑、感覺障礙， 100-150mg/dl 時，說話含糊、腳步不穩、可能會噁心，
    150-200mg/dl  時，明顯酒醉、噁心、步履蹣跚（而呼氣中酒精濃度與血液中酒
    精濃度比為二千比一至二千三百比一）；呼氣中酒精濃度如達 0.55mg/L 時，其
    肇事率為一般人之十倍；本件被告為警查獲後所測得酒精成分雖僅為每公升０‧
    五四毫克，然該酒測紀錄係於被告肇事逃逸後二、三小時後，為警查獲時始行為
   之，被告體內之酒精成份已有部分代謝，且從卷附之被告觀察紀錄表亦記載被告
    意識模糊，注意力無法集中以觀，顯然酒精業已影響其判斷力及肢體協調能力，
    始致肇事，被告亦自承其酒後已達心理迷糊程度（見本院卷第二十五頁），足見
    被告當時已因服用酒類達不能安全駕駛之程度無疑。復查汽車駕駛人駕駛汽車肇
    事致人受傷或死亡，應即採取救護或其他必要措施，並向警察機關報告，不得駛
    離，道路交通管理處罰條例第六十二條第一項亦規定甚詳，豈被告於駕駛其父所
    有營業小客車車禍肇事，致甲○○、乙○○受傷後，非惟未下車採取救護或為必
    要之安全措施，報警處理，竟駕車逃離現場離，直至基隆市○○路後，始覺不妥
    再回至現場察看等情，業據被告丙○○供明在卷，足徵被告於車禍肇事後確有駕
    車逃逸之犯行無訛。是被告所犯罪證明確，犯行洵堪認定，應依法論科。
二、核被告所為，係犯刑法第一百八十五條之三服用酒類不能安全駕駛罪、第一百八
    十五條之四駕駛動力交通工具肇事致人受傷而逃逸罪。被告所犯上開二罪，犯意
    各別，行為互殊，應分論併罰。被告酒醉駕車，因而致人受傷，依法應負刑責任
    ，應依道路交通安全管理處罰條例第八十六條第一項規定加重其刑。又被告駕駛
    動力交通工具肇事，致人死、傷而逃逸，固犯上述第一百八十五條之四之逃逸罪
    ，惟被害人甲○○、乙○○所受之傷勢，尚未至無自救力之程度甚明，與刑法第
    二百九十四條第一項之遺棄罪係對無自救力之人為遺棄之必要不符，尚不另構成
    該罪，併此敘明。
三、原審以被告所犯罪証明確，援引刑法第一百八十五條之三、第一百八十五條之四
    、第四十一條第一項、第四十二條第二項、罰金罰鍰提高標準條例第二條，審酌
    被告之品行、犯罪動機、目的、手段、所生危害、犯罪後態度及被告係在學學生
    ，素行良好，有卷附本院被告全國前案紀錄表可資佐證，業已賠償告訴人共新台
    幣三十五萬元，有和解書一紙附卷足憑等情一切情狀，就所犯酒後駕車部分處以
    罰金二萬元，就所犯肇事後駕車逃逸部分量處有期徒刑六月，並分別諭知易服勞
    役及易科罰金之折算標準，認事用法，允無違誤，量刑妥適，被告上訴意旨認原
    審量刑過重，徒求減輕，陳詞指摘原判決失當，為無理由，應駁回其上訴。
四、又查被告前未曾受有期徒刑以上刑之宣告，係偶發初犯，有本院被告全國前案紀
    錄表乙份在卷可按，犯罪後已坦承犯行，復與被害人成立民事上和解，賠償渠等
    損害，有和解書及收據在卷可稽，已知悔悟，復係在學學生，亦有學生証影本乙
    份在卷可憑，經此教訓，當知警惕，無再犯之虞，本院認有期徒刑之宣告，已足
    勵其自新，其刑均暫不執行為適當，爰併予諭知緩刑二年，以啟來茲。
五、據上論斷，應依刑事訴訟法第三百六十八條，判決如主文。
本案經檢察官張秋雲到庭執行職務。
中    華    民    國      九十     年      八      月      三十一       日
                            臺灣高等法院交通法庭
                                審判長法  官  許  增  男
                                      法  官  蔡  彩  貞
                                      法  官  黃  鴻  昌
右正本證明與原本無異。
駕車肇事逃逸部分如不服本判決應於收受送達後十日內向本院提出上訴書狀，其未敘
述上訴之理由者並得於提起上訴後十日內向本院補提理由書（均須按他造當事人之人
數附繕本）。
酒後駕車部分不得上訴。
                                      書記官  黃  千  鶴
中    華    民    國      九十     年      八      月      三十一       日
附錄本案論罪科刑法條全文：
刑法第一百八十五條之三：
服用毒品、麻醉藥品、酒類或其他相類之物，不能安全駕駛動力交通工具而駕駛者，
處一年以下有期徒刑、拘役或三萬元以下罰金。
刑法第一百八十五條之四：
駕駛動力交通工具肇事，致人死傷而逃逸者，處六月以上五年以下有期徒刑。
刑法第二百八十四條第一項前段：
因過失傷害人者，處六月以下有期徒刑、拘役或五百元以下罰金。


司法院資訊處製作；財團法人民間司法改革基金會備份。
